【裁判字號】    91,易,3177
【裁判日期】    920328
【裁判案由】    侵占
【裁判全文】
臺灣板橋地方法院刑事判決                        九十一年度易字第三一七七號
    公  訴  人  臺灣桃園地方法院檢察署檢察官
    被      告  甲○○
    選任辯護人  李後政
右列被告因侵占案件，經檢察官提起公訴（臺灣桃園地方法院檢察署九十年度偵字第
二○一○七號），經臺灣桃園地方法院於九十一年九月十六日以九十一年度易字第一
三九二號刑事判決諭知管轄錯誤，移
    主      文
甲○○無罪。
    理      由
一、公訴意旨略以：被告甲○○係展晟通運股份有限公司（下簡稱展晟公司）之靠行
    司機，明知其業務上持有之「展晟三○一」號板架係展晟公司所有，竟意圖為自
    己不法之所有，先於民國（下同）九十年二月初之某日，在臺北縣汐止市新台五
    線某處，易持有為所有之意思，將上開板架予以侵占入己，而以新臺幣（下同）
    十二萬元之代價，將板架出賣並交付予乙○○，再於同年月二十六日，在基隆市
    七堵某處，與乙○○簽訂買賣合約書，由乙○○交付現金二萬元及面額五萬元之
    支票一紙，餘款五萬元則以被告甲○○前所積欠乙○○之五萬元債務抵償，因認
    被告甲○○涉犯刑法第三百二十六條第二項之業務侵占罪嫌。
二、按犯罪事實應依證據認定之，無證據不得推定其犯罪事實；又不能證明被告犯罪
    者，應諭知無罪之判決；刑事訴訟法第一百五十四條、第三百零一條第一項分別
    定有明文。又犯罪事實之認定，應憑真實之證據，倘證據是否真實尚欠明確，自
    難以擬制推測之方法，為其判斷之基礎；而認定犯罪事實之證據係指足以認定被
    告確有犯罪行為之積極證據而言，該項證據自須適合於被告犯罪事實之認定，始
    得採為斷罪資料（參照最高法院五十三年臺上字第六五六號、二十九年上字第三
    一○五號判例）。且刑事訴訟上證明之資料，無論其為直接或間接證據，均須達
    於通常一般之人均不致有所懷疑，而得確信其為真實之程度，始得據為有罪之認
    定，若其關於被告是否犯罪之證明未能達此程度，而有合理懷疑之存在，致使無
    從形成有罪之確信，根據「罪證有疑，利於被告」之證據法則，即不得遽為不利
    被告之認定（參照最高法院七十六年度臺上字第四九八六號判例）。其以情況證
    據（即間接證據）斷罪時，尤須基於該證據在直接關係上所可證明之他項情況事
    實，本乎推理作用足以確證被告有罪，方為合法，不得徒憑主觀上之推想，將一
    般經驗上有利被告之其他合理情況逕予排除（參照最高法院三十二年上字第六十
    七號判例），再者，告訴人之告訴係以使被告受刑事追訴為目的，其陳述是否與
    事實相符，仍應調查其他證據以資審認（參照最高法院五十二年臺上字第一三○○號判例）。
三、公訴人認被告甲○○涉犯前揭罪行，無非係以告訴代理人己○○之指述，並有車
    輛買賣契約書影本一紙附卷足稽，而證人戊○○○亦證稱伊於八十九年十一月底
    ，以十三萬元賣一個板架予展晟公司，板架號碼係「展晟三○一」，展晟公司於
    八十九年十二月一日有匯錢給伊，當初甲○○有說要買，可是甲○○沒有錢，所
    以伊就將板架賣給展晟公司等語，核與告訴代理人指述之情形一致，並有與上開
    情節相符之存摺及匯款單影本各一件足憑為其論斷依據。訊據被告甲○○固坦承
    靠行於告訴人展晟公司，且曾於九十年二月間將板架出賣並交付予乙○○等情，
    惟堅決否認有被訴之侵占罪嫌，辯稱：該板架係伊以十三萬元向戊○○○所購買
    ，價金係由告訴人之代表人丙○○先墊付，並約定於扣抵告訴人應支付之費用後
    該板架即歸伊所有，嗣於伊出賣該板架予乙○○前即已扣抵運費（十一萬元）及
    伊所有之板證〈牌〉費（二萬元），故板架歸伊所有等語。
四、經查：
（一）就被告所辯由告訴人之代表人丙○○墊付十三萬元而向戊○○○購買「展晟三
      ○一」板架，並約定於扣抵告訴人應支付被告之費用達十三萬元後該板架即歸
      被告所有一節，業據告訴人之代表人丙○○到庭陳述屬實（見本院九十一年十
      二月二十日訊問筆錄），且有八十九年十一月份之費用明細〈車主：甲○○，
      內載「購板架」十三萬元〉（見臺灣桃園地方法院檢察署九十年度偵字第二○
      一○七號卷第二十四頁）附卷足資佐證，是被告此部分之辯解當屬實在。
（二）告訴人之代表人雖堅指扣抵代墊板架價金之運費僅九萬五千元（八十九年十一
      月份：四萬元、八十九年十二月份：四萬五千元，九十年一月份：一萬元），
      且有費用明細（見臺灣桃園地方法院檢察署九十年度偵字第二○一○七號卷第
      二十四頁、第二十五頁）附卷足憑，固非無據；然被告就此辯稱因曾委由證人
      吳宜謙幫忙運三趟，伊一直以為運費十九趟係不含該三趟，故合計應為二十二
      趟即十一萬元等語，而證人吳宜謙於本院審理中亦到庭證稱：「（你有幫被告
      跑車嗎？）我是幫被告跑車，我跑了三趟，第一趟是ＫＲ二三六幫我領櫃，我
      拖去宜蘭，第二、三趟是我自己跑櫃的，錢是被告過年後給我的，跑車的時間
      大約是在八十九年十一月。我的車號是ＫＵ三三○。」（見本院九十二年一月
      八日訊問筆錄）；據此，縱然實際上得扣抵代墊板架價金之運費僅十九趟（九
      萬五千元），然被告所辯因之誤算趟數而高估扣抵運費之數額衡情尚非全然無
      足採言。
（三）就板證之歸屬一節，告訴人之代表人雖指稱：「公司有這個板牌，這個板牌原
      來是丁○○跟巨柏買的登記在巨柏名下，丁○○有欠貸款公司錢，貸款公司把
      這個車頭拿去賣給乙○○，這個板牌沒有跟貸款公司款，所以我委託被告把這
      個板牌拿回來，因為丁○○欠公司錢，被告原來是要把板牌、板架賣給乙○○
      ，這個板牌因為有欠錢，所以不讓它過戶出去，後來從巨柏再過戶到展晟名下
      ，所以我要被告拿出買賣契約書。」（見本院九十二年二月十二日訊問筆錄）
      ；然告訴代理人己○○於檢察官偵查中自承：「板架是我們公司所購買的，但
      『板證是甲○○購買後』連同車頭一起過戶到我們公司名下。」（見臺灣基隆
      地方法院檢察署九十年度偵字第二三三八號卷第二十九頁正面），另證人丁○○於本院審理中到庭結證稱：「（ＧＧＧ八號板牌何人的？）被告甲○○的，
      因為之前我看過被告在用，之前被告跟我說是他買的。」、「（你有無跟人家
      買過板牌嗎？）沒有。」，另證人即巨柏公司通運有限公司之經理俞永昌亦到
      庭證稱：「（被告有無跟巨柏公司買板牌？）八十九年二月二十五日有購買板
      牌，『買二萬』，是直接跟我接洽的。是賣給被告甲○○，不是賣給展晟公司
      。八十九年五月六月被告甲○○有要求，說要指定過戶給展晟公司，證明書是
      我叫公司的李小姐寫的。」（見本院九十二年三月十四日審判筆錄），由上開
      告訴代理人己○○、證人丁○○、俞永昌之陳述足認被告所辯以伊所有之板證
      扣抵代墊板架價金二萬元一節堪予採信。
（四）綜上所述，是被告所辯於出售該板架前即認因扣抵而繳畢告訴人之代表人所代
      墊之價金一節，核屬有據，是縱實際上金額存有差距，亦難認被告於主觀上必
      已知悉而有侵占之犯意存在。
五、從而，公訴人認被告有侵占之犯行，惟所為舉證尚未能達通常一般之人均不致有
    所懷疑，而得確信其為真實之程度，而有合理懷疑之存在，即不得遽為不利被告
    之認定，復經本院查無何積極證據足認被告確有被訴之侵占犯行，既不能證明被
    告犯罪，揆諸前揭說明，自應依法為被告無罪之諭知。
據上論斷，應依刑事訴訟法第三百零一條第一項前段，判決如主文。
本案經檢察官壽勤偉到庭執行職務。
中      華      民      國    九十二    年      三      月    二十八    日
                                      臺灣板橋地方法院刑事第五庭
                                          法  官  陳  鴻  清
右正本證明與原本無異。
如不服本判決，應於判決送達後十日內，向本院提出上訴狀。
                                          書記官  林  蔚  然
中      華      民      國    九十二    年       三     月     二十八   日


司法院資訊處製作；財團法人民間司法改革基金會備份。
